臺灣臺南地方法院刑事判決　　　　　　　 94年度訴字第178號
公　訴　人　臺灣台南地方法院檢察署檢察官
被　　　告　丙○○
指定辯護人　陳清白律師
上列被告因違反槍砲彈藥刀械管制條例等案件，經檢察官提起公
訴（93年度偵字第10536、11654、12930號、94年度偵字1656、
1536、1569、1587號），本院判決如下：
    主  文
丙○○連續未經許可，持有可發射子彈具有殺傷力之槍枝，累犯
，處有期徒刑壹年拾月，併科罰金新臺幣壹拾萬元，罰金如易服
勞役，以新臺幣壹仟元折算壹日。扣案改造仿貝瑞塔84型手槍壹
枝(槍枝管制編號0000000000)、改造仿BERETTA廠84型手槍壹枝
(槍枝管制編號0000000000)、改造仿BERETTA廠84型手槍壹枝 (
槍枝管制編號0000000000)及土造子彈貳拾壹顆均沒收。
    事  實
一、丙○○前因妨害風化案，經臺灣高等法院臺南分院判處有期
    徒刑五年六月確定，執行中因假釋出監，嗣經撤銷假釋，應
    執行殘刑三年五月十九日，又因違反麻醉藥品管理條例，經
    本院以86年易字第4855號判處有期徒刑五月確定，接續前案
    妨害風化執行，假釋後於90年4月30日縮刑期滿執行完畢。
    仍不知悔改，明知未經許可，不得持有可發射金屬或子彈具
    有殺傷力之槍枝及子彈，竟基於持有槍、彈之概括犯意，於
    附表所示之時間、地點，以附表所示之價格，分別向乙○○
    購買如附表所示之槍、彈後持有之。丙○○於93年4、5月間
    自乙○○處購得其中之1枝改造手槍（該槍枝未據扣案，無
    法證明其有殺傷力）及20顆子彈，數日後因無錢購買毒品施
    用，而隨身攜帶該槍及10顆子彈前往臺南市○○路甲○○（
    業經另為判決）之住處找甲○○，因甲○○無償轉讓約4公
    克（價值約新台幣1萬7千元）的第一級毒品海洛給丙○○施
    用，丙○○即將所攜槍枝及10顆子彈轉讓與甲○○持有，翌
    日甲○○再將槍彈攜至屏東縣萬丹鄉社皮村某處，以向李政
    聰（另由臺灣屏東地方法院檢察署偵辦中）兌換第一級毒品
    海洛因4公克為由，轉讓上開槍、彈與李政聰持有之，後因
    李政聰試射該槍枝發生膛炸，而將該槍枝丟棄，之後僅經警
    循線查獲子彈2顆。
二、案經內政部警政署刑事警察局、臺南市警察局分別移送及高
    雄市政府警察局移送臺灣高雄地方法院檢察署呈請臺灣高等
    法院檢察署檢察長核轉臺灣台南地方法院檢察署檢察官偵查
    起訴。
    理  由
一、訊據被告丙○○對於前開持有改造手槍、子彈及轉轉子彈與
    甲○○之事實均已坦承不諱，並經證人乙○○、甲○○於警
    、偵訊及本院所為證述，又證人李政聰於警、偵訊中所為證
    述可參。復有內政部警政署刑事警察局搜索同意書、搜索扣
    押筆錄暨扣押物品目錄表各1件、照片12張（見94年度偵字
    第1569號卷第76至81頁、93年度偵字第10536號卷第5宗第59
    至70頁、同卷宗第174到183頁）、及扣案之改造手槍3枝、
    改造子彈37顆可證。又扣案槍、彈經分別送鑑驗結果(一)：一
    、送鑑改造仿貝瑞塔84型手槍1枝 (槍枝管制編號000000000
    0)，認係由仿BERETTA廠84型半自動手槍製造之玩具手槍換
    裝土造金屬槍管及土造金屬撞針座改造而成之改造手槍，機
    械性能良好，可擊發適用子彈，認具殺傷力。二、送鑑改造
    8釐米子彈壹拾參顆，認均係具直徑約8.0mm土造金屬彈頭之
    土造子彈，經採樣4顆試射: 2顆，可擊發，認具殺傷力; 2
    顆，無法擊發 (經拆解檢視，其內仍具底火及火藥)，認不
    具殺傷力。有內政部警政署刑事警察局93年12月9日刑鑑字
    第0000000000號槍彈鑑定書影本1件可稽（見93年度偵字第
    10536號卷第5宗第159至161頁）。(二)：一、送鑑改造仿貝瑞
    塔陋84型手槍2枝，鑑驗情形如下：(一)1 枝 (槍枝管制編
    號0000000000)，認係由仿BERETTA廠84型半自動手槍製造之
    玩具手槍換裝土造金屬槍管而成之改造手槍，機械性能良好
    ，可擊發同案送鑑土造子彈認具殺傷力。(二)1 枝 (槍枝管
    制編號0000000000)，認係由仿BERETTA廠84型半自動手槍製
    造之玩具手槍換裝土造金屬槍管而成之改造手槍，機械性能
    良好，可擊發同案送鑑土造子彈，認具殺傷力。二、送鑑改
    造8釐米子彈22顆，認均係土造子彈，均具直徑約8mm金屬彈
    頭，採樣10顆試射，均具殺傷力。有內政部警政署刑事警察
    局94年2月23日刑鑑字第0940023677號槍彈鑑定書1份可稽（
    見本院卷第(一)宗第197到201頁）。(三)：送鑑子彈2顆，認均
    係土造子彈 (內具直徑約8.omm之土造金屬彈頭經全數試射
    ，均可擊發，認均具殺傷力。有內政部警政署刑事警察局93
    年7月14日刑鑑字第0000000000號槍彈鑑定書1份可稽（見93
    年度偵字第1656號卷第59至62頁）。事證明確，被告犯行堪
    予認定，應依法論科。
二、按行為後法律有變更者，適用行為時之法律。但行為後之法
    律有利於行為人者，適用最有利於行為人之法律，修正後刑
    法第2條第1項定有明文。查槍砲彈藥刀械管制條例於94年1
    月26日，經總統以華總一義字第09400010101公布，並於同
    月28日起生效。經核修正前同條例第11條第4項，關於「未
    經許可，持有、寄藏或意圖販賣而陳列第一項所列槍砲者，
    處一年以上七年以下有期徒刑，併科新臺幣七百萬元以下罰
    金」，修正後，相關規定移至第8條第4項，而該條項規定「
    處三年以上十年以下有期徒刑，併科新臺幣七百萬元以下罰
    金。」。茲比較新舊法之適用，以行為時之舊法有利於行為
    人。則被告持有改造槍枝之部分，自應適用94年1月28日修
    正前槍砲彈藥刀械管制條例第11條第4項之規定。惟該條例
    第12條第2項轉讓子彈及同條第4項持有子彈之規定，並未修
    正，自無新舊法比較問題，應逕適用新法，先予敘明。
三、核被告丙○○所為，係犯修正前槍砲彈藥刀械管制條例第11
    條第4項、修正後槍砲彈藥刀械管制條例第12條第2項轉讓子
    彈及同條第4項持有子彈罪。被告行為後，刑法第56條連續
    犯之規定，業於94年1月7日修正公布刪除，並於95年7月1日
    施行，則被告之犯行，因行為後新法業已刪除連續犯之規定
    ，此刪除雖非犯罪構成要件之變更，但顯已影響行為人刑罰
    之法律效果，自屬法律有變更，依新法第2條第1項前段規定
    ，比較新、舊法結果，仍應適用較有利於被告之行為時法律
    即舊法論以連續犯（最高法院95年第8次刑事庭會議決議參
    照）。則被告先後持有槍枝及子彈部分，時間緊接，犯罪構
    成要件相同，顯係基於概括犯意反覆為之，均為連續犯，均
    應論以一持有改告手槍及持有子彈罪，並均加重其刑。又查
    被告行為後上開修正公布之刑法刪除第55條關於牽連犯之規
    定，本件被告所犯上開轉讓子彈及持有子彈罪，具有原因目
    的之牽連犯關係，依修正前即行為時之規定，應從一重之轉
    讓罪處斷；依修正後之刑法既已刪除牽連犯之規定，則所犯
    上述2罪應依數罪併罰之規定分論併罰。則比較新舊法之規
    定，修正後之規定並非較有利於被告，依刑法第2條第1項之
    規定，應適用行為時之法律，即適用修正前刑法第55條牽連
    犯之規定，原應從一重之轉讓子彈罪處斷，惟被告持有槍、
    彈，係以一持有行為，同時觸犯持有槍枝、子彈罪，則為想
    像競合犯關係，亦應從一情節較重之持有槍枝罪論處，故被
    告所犯之持有槍枝、子彈及轉讓子彈3罪，應從一較重之未
    經許可持有槍枝罪論處。再按槍砲彈藥刀械管制條例第18
    條第1項規定：「犯本條例之罪自首，並報繳其持有之全部
    槍砲、彈藥、刀械者，減輕或免除其刑；其已移轉持有而據
    實供述全部槍砲、彈藥、刀械之來源或去向，因而查獲者，
    亦同。」，被告自動向警局自首並報繳持有如附表所載之3
    枝改造手槍及子彈35顆，應依上揭規定減輕其刑，而本條自
    首減刑規定為刑法之特別法，茲不再依刑法第62條自首規定
    減輕其刑，併予敘明。末查被告有如犯罪事實欄所載執行完
    畢之前科紀錄，此有卷附臺灣高等法院被告全國前案紀錄表
    可稽，茲於五年以內再故意犯本件有期徒刑以上之罪，不論
    依修正前之刑法第47條，或修正後之刑法第47條第1項之規
    定，均構成累犯，對被告而言並無有利或不利之情形，自不
    生新舊法比較之問題，應逕依修正前之刑法第47條，論以累
    犯，並遞加重其刑，又刑之加減應依先加後減原則為之。爰
    審酌被告之素行，犯罪之動機、目的、手段，持有槍、彈之
    數量，對社會治安所生之危害及犯後態度良好自動報繳仍持
    有中之槍、彈等一切情狀，量處如主文所示之刑，罰金部分
    併諭知易服勞役之折算標準，以資懲儆。另按本件被告於犯
    罪時，刑法第42條第2項前段規定：「易服勞役以1元以上3
    元以下折算1日。」又被告行為時之易服勞役折算標準，按
    修正前罰金罰鍰提高標準條例第2條前段規定，就其原定數
    額提高為100倍折算1日，因此本件被告行為時之易服勞役折
    算標準，應以銀元300元折算1日，即新台幣900元折算1日。
    惟自95年7月1日修正公布施行之刑法第42條第3項前段規定
    ：「易服勞役以新台幣一千元、二千元或三千元折算一日。
    」茲比較修正前後之易服勞役折算標準結果，以修正後之規
    定較有利於被告，自應依刑法第2條第1項但書規定，適用修
    正後之刑法第42條第3項規定，定其折算標準。另扣案改造
    手槍3枝、土造子彈21顆，均有殺傷力，均屬違禁物，應依
    刑法第38條第1項第1款宣告沒收；而扣案另16顆子彈業於鑑
    定時試射過，已無殺傷力，故不另諭知沒收；其餘30顆子彈
    ，或未扣案無法證明有殺傷力，或經被告、證人等供稱試射
    用掉了，已滅失，故亦不諭知沒收，附予敘明。
四、據上論斷，應依刑事訴訟法第299條第1項前段、94年1月28
    日修正前槍砲彈藥刀械管制條例第11條第4項、94年1月28日
    修正後槍砲彈藥刀械管制條例第12條第2項、第4項、第18條
    第1項，刑法第11條前段、第2條第1項、修正前刑法第56條
    、第55條後段、刑法第55條前段、第42條第3項、第47條第1
    項、第71條第1項、第38條第1項第1款，判決如主文。
本案經檢察官丁○○到庭執行職務。
中　　華　　民　　國　　96　　年　　1 　　月　　31　　日
　　　　　　　　刑事第七庭    審判長法　官　彭喜有
                                    法  官  王慧娟
                                    法  官  李東柏
以上正本證明與原本無異。
如不服本判決應於送達後10日內向本院提出上訴狀。
               　　 　　　　　　　　書記官　黃傳鈞
中　　華　　民　　國　　96　　年　　2 　　月　　1 　　日
附錄本案論罪科刑法條全文
修正前槍砲彈藥刀械管制條例第11條第4項：
未經許可，持有、寄藏或意圖販賣而陳列第一項所列槍砲者，處
一年以上七年以下有期徒刑，併科新臺幣七百萬元以下罰金。
修正後槍砲彈藥刀械管制條例第12條第1項、第4項：
未經許可，轉讓、出租或出借子彈者，處六月以上五年以下有期
徒刑，併科新台幣三百萬元以下罰金。
未經許可，持有、寄藏或意圖販賣而陳列子彈者，處五年以下有
期徒刑，併科新台幣三百萬元以下罰金。
附表：
┌───┬───────┬──────┬──────┬──────┬──────┬───────┐
│編號　│購買槍彈時間及│購買槍彈之價│購買槍彈之數│槍彈之買受人│槍彈查獲之情│查獲槍彈有殺傷│
│　　　│地點　　　　　│格（新台幣）│量　　　　　│　　　　　　│形　　　　　│力之鑑定文號　│
│　　　│　　　　　　　│　　　　　　│　　　　　　│　　　　　　│　　　　　　│　　　　　　　│
├───┼───────┼──────┼──────┼──────┼──────┼───────┤
│  　　│92年年底至93年│2萬5千元（1 │5枝槍及67顆 │丙○○　　　│93年11月25日│內政部警政署刑│
│　　　│8月間，在唐守 │枝槍附20顆子│子彈　　    │　　　　　　│自動報繳手槍│事警察局93年12│
│　　　│義位於臺南縣永│彈）　　    │　　　　　　│　　　　　　│1枝及13顆子 │月9日刑鑑字第 │
│　　　│康市○○路411 │　　　　　　│　　　　　　│　　　　　　│彈；另於94年│0000000000號（│
│　　　│號住處購買    │　　　　　　│　　　　　　│　　　　　　│1月29日帶同 │經採樣試射4顆 │
│　　　│　　　　　　　│　　　　　　│　　　　　　│　　　　　　│警方查獲2枝 │，2顆有殺傷力 │
│　　　│　　　　　　　│　　　　　　│　　　　　　│　　　　　　│手槍及22顆子│）；94年2月23 │
│　　　│　　　　　　　│　　　　　　│　　　　　　│　　　　　　│彈等物。    │日刑鑑字第0940│
│　　　│　　　　　　　│　　　　　　│　　　　　　│　　　　　　│轉讓甲○○1 │023677號（均有│
│　　　│　　　　　　　│　　　　　　│　　　　　　│　　　　　　│槍10顆子彈，│殺傷力）、93年│
│      │　　　　　　　│            │            │            │槍已滅失，查│7月14日刑鑑字 │
│      │              │            │            │            │獲子彈2顆   │第0000000000  │
│      │              │            │            │            │            │號（甲○○轉讓│
│      │              │            │            │            │            │部分，子彈2顆 │
│      │              │            │            │            │            │均有殺傷力。）│
│      │              │            │            │            │            │              │
└───┴───────┴──────┴──────┴──────┴──────┴───────┘
